【裁判字號】    94,訴,2536
【裁判日期】    950223
【裁判案由】    毒品危害防制條例
【裁判全文】
臺灣桃園地方法院刑事判決              94年度訴字第2536號
公  訴  人  台灣桃園地方法院檢察署檢察官
被      告  甲○○
上列被告因毒品危害防制條例案件，經檢察官提起公訴（94年度
毒偵字第4472號、第5031號、第6057號），本院裁定改依簡式審
判程序，判決如下：
    主  文
甲○○連續施用第一級毒品，累犯，處有期徒刑捌月；扣案之第
一級毒品海洛因拾壹包（合計淨重拾貳點陸捌公克，空包裝重
點壹伍公克）沒收銷燬之。又連續施用第二級毒品，累犯，處
有期徒刑肆月；扣案之第二級毒品甲基安非他命壹包 (驗餘淨重
零點肆伍柒貳克及分裝袋）沒收銷燬之。應執行有期徒刑拾月；
扣案之第一級毒品海洛因拾壹包（合計淨重拾貳點陸捌公克，
空包裝重點壹伍公克）及第二級毒品甲基安非他命壹包 (驗餘
淨重零點肆伍柒貳克及分裝袋）沒收銷燬之。
    事  實
一、甲○○前因施用毒品案件，經本院以88年度毒聲字第3362號
    裁定送觀察、勒戒後，認無繼續施用毒品之傾向，由台灣桃
    園地方法院檢察署檢察官以88年度偵字第8695號案件為不起
    訴處分；復因施用毒品案件，經同署檢察官依本院89年度毒
    聲字第2666號裁定送觀察、勒戒，因認有繼續施用毒品之傾
    向，經本院於民國89年5 月30日以89年度毒聲字第3879號裁
    定令入戒治處所施以強制戒治，嗣其因強制戒治成效經評定
    為合格，無繼續戒治之必要，由同署檢察官再聲請本院於89
    年10月5 日以89年度毒聲字第6274號裁定停止戒治，所餘期
    間付保護管束，並於89年10月17日出戒治處所而釋放，期間
    因保護管束未經撤銷，而於90年6 月6 日期滿視為強制戒治
    執行完畢；又因違反毒品危害防制條例案件，經本院於89年
    7 月10日以89年度桃簡字第1010號判處有期徒刑5 月確定，
    於90年7 月5 日易科罰金執行完畢（構成累犯）；復又因毒
    品危害防制條例案件，經本院以94年度桃簡字第516 號判處
    有期徒刑6 月確定，於94年9 月15日易科罰金執行完畢。詎
    甲○○猶不知悔改，竟於前揭強制戒治執行完畢後5 年內，
    復分別基於施用第一級毒品海洛因及第二級毒品甲基安非他
    命之概括犯意，自94年5 、6 月間某日起至94年9 月21日凌
    晨2 時50分許止，在桃園縣龜山鄉○○街4 號3 樓住處、桃
    園縣桃園市○○路87巷47之2 號1 樓居所處與桃園市○○○
    路○ 段116 號絕色汽車賓館505 室等地，以將海洛因摻入香
    菸後燃燒吸食及將甲基安非他命摻入玻璃球後燒烤之方式，
    連續施用第一級毒品海洛因、第二級毒品甲基安非他命多次
    ，嗣分別於；(一)94年8 月4 日16時許，在桃園縣桃園市○○
    路87巷22號前，為桃園縣政府警察局桃園分局查獲，並扣得
    海洛因11包（淨重32.68 公克）；(二)94年9 月2 日下午2 時
    50 分 許，在桃園縣桃園市○○路208 號前為桃園縣政府警
    察局刑事警察大隊查獲，並扣得第二級毒品甲基安非他命1
    包；(三)於94年9 月21日凌晨3 時30分許，在桃園縣桃園市○
    ○○路○ 段116 號絕色汽車賓館505 室為台北縣政府警察局
    板橋分局查獲，始知悉上情。
三、案經桃園縣政府警察局桃園分局、刑事警察大隊及臺北縣政
    府警察局板橋分局報請台灣桃園地方法院檢察署檢察官偵查
    起訴。
    理  由
一、本件被告甲○○所犯係死刑、無期徒刑、最輕本刑為3 年以
    上有期徒刑以外之罪，其於準備程序中就被訴事實為有罪之
    陳述，經法官告知簡式審判程序之旨，並聽取公訴人、被告
    之意見後，依刑事訴訟法第273 條之1 第1 項規定，經本院
    合議庭裁定，由受命法官獨任進行簡式審判程序，並為審理
    判決，合先敘明。
二、上開犯罪事實，業經被告於本院審理中坦承不諱，為警於上
    述一(一)時地查獲，採驗尿液送鑑定結果，確呈嗎啡（施用毒
    品海洛因代謝物為嗎啡）、可待因、安非他命、甲基安非他
    命類陽性反應，有桃園縣政府警察局桃園分局被採尿人姓名
    編號對照表、台灣尖端先進生技醫藥股份有限公司濫用藥物
    檢驗報告各1 份附卷可稽（見94年毒偵字第4472號卷第25、
    44頁）；被告為警於上述一(二)時地查獲採驗尿液送鑑定結果
    ，確呈安非他命、甲基安非他命類陽性反應，有桃園縣政府
    警察局刑事警察大隊被採尿人姓名編號對照表、台灣尖端先
    進生技醫藥股份有限公司濫用藥物檢驗報告各1 份附卷可稽
    （見94年毒偵字第5031號卷第20、44頁）；被告為警於上述
    一(三)時地查獲採驗尿液送鑑定結果，確呈嗎啡、可待因、安
    非他命、甲基安非他命類陽性反應，有台北縣政府警察局板
    橋分局偵辦毒品案姓名代碼對照表、台灣檢驗科技股份有限
    公司濫用藥物尿液檢驗報告各1 份附卷可稽（見94年毒偵字
    第6057號卷第3 、35頁）。於上述一(一)時地現場查獲不明白
    粉11包經送鑑定結果，係為第一級毒品海洛因（合計淨重32
    .68 公克，空包裝重3.15公克），有法務部調查局94年10月
    11日調科壹字第080009968 號鑑定通知書附卷可憑（見94年
    毒偵字第4472號卷第42頁）；於上述一(二)時地現場查獲不明
    白粉1 包經送鑑定結果，係為第二級毒品甲基安非他命（驗
    餘淨重0.4572克），有憲兵司令部刑事鑑識中心95年1 月11
    日（95）安鑑字第00071 號鑑驗通知書附卷可憑（見本院卷
    ）。足見上揭事實，除被告不利於己自白外，並有上述補強
    證據足佐，堪認被告自白與事實相符，應可採為論罪科刑之
    依據。又被告前因施用毒品案件，經本院以88年度毒聲字第
    3362號裁定送觀察、勒戒後，認無繼續施用毒品之傾向，由
    台灣桃園地方法院檢察署檢察官以88年度偵字第8695號案件
    為不起訴處分；復因施用毒品案件，經同署檢察官依本院89
    年度毒聲字第2666號裁定送觀察、勒戒，因認有繼續施用毒
    品之傾向，經本院於89年5 月30日以89年度毒聲字第3879號
    裁定令入戒治處所施以強制戒治，嗣其因強制戒治成效經評
    定為合格，無繼續戒治之必要，由同署檢察官再聲請本院於
    89年10月5 日以89年度毒聲字第6274號裁定停止戒治，所餘
    期間付保護管束，並於89年10月17日出戒治處所而釋放，期
    間因保護管束未經撤銷，而於90年6 月6 日期滿視為強制戒
    治執行完畢，有台灣桃園地方法院檢察署刑案資料查註紀錄
    表、全國施用毒品案件記錄表、受觀察勒戒人毒品及前科紀
    錄簡列表、台灣高等法院被告全國前案紀錄表各1 份在卷為
    憑，其5 年內再犯本件施用第一級、第二級毒品之罪，事實
    已臻明確。綜上所述，足徵被告係於5 年內再犯毒品危害防
    制條例第10條之罪，應予依法論科。
三、按海洛因、甲基安非他命分別為毒品危害防制條例第2 條第
    2 項第1 、2 款所管制之第一、二級毒品，均屬違禁物。核
    被告所為，係犯毒品危害防制條例第10條第1 項之施用第一
    級毒品罪及同條第2 項之施用第二級毒品罪。被告施用上揭
    第一、二級毒品前後持有第一、二級毒品之低度行為，分別
    為其施用毒品之高度行為所吸收，不另論罪。再其先後多次
    施用第一級毒品海洛因及第二級毒品甲基安非他命之行為，
    犯意相同，時間緊接，所犯為犯罪構成要件相同之罪名，顯
    係基於概括犯意反覆為之，依刑法第56條規定，應為連續犯
    ，應以一罪論，並均依法加重其刑。又其分別施用海洛因、
    甲基安非他命之行為，犯意各別，行為互殊，依法應予分論
    併罰。又被告因毒品危害防制條例案件，經本院於89年7 月
    10日以89年度桃簡字第1010號判處有期徒刑5 月確定，於90
    年7 月5 日易科罰金執行完畢，此有臺灣高等法院被告全國
    前案紀錄表及臺灣桃園地方法院檢察署刑案資料查註紀錄表
    各1 份附卷可參，其前受有期徒刑之執行完畢，於5 年以內
    再犯本件最重本刑為有期徒刑以上之罪，為累犯，應依刑法
    第47條規定，加重其刑，並就所犯施用第一級毒品罪及第二
    級毒品部分，分別遞加重之。爰審酌被告屢犯不改，顯見其
    意志不堅，缺乏勒戒動機，其施用毒品足以導致精神障礙、
    性格異常，甚至造成生命危險，戕害一己之身體健康，惟其
    犯後尚能坦承犯行、態度尚稱良好等一切情狀，本院認到庭
    實行公訴之檢察官向本院對被告所犯連續施用第一級毒品部
    分具體求刑8 月，連續施用第二級毒品部分具體求刑4 月，
    要與被告之犯行相當，爰依公訴檢察官之具體求刑，對被告
    量處如主文所示之刑，並定其應執行刑。扣案之海洛因11包
    （合計淨重32.68 公克，空包裝重3.15公克）及甲基安非他
    命1 包（驗餘淨重0.4572克），有法務部調查局94年10月11
    日調科壹字第080009968 號鑑定通知書及憲兵司令部刑事鑑
    識中心95年1 月11日（95）安鑑字第00071 號鑑驗通知書附
    卷可憑，為本件查獲之第一級及第二級毒品，應依毒品危害
    防制條例第18條第1 項前段規定宣告沒收銷燬之；另「本局
    鑑驗毒品秤重主要係以傾倒，必要時亦會輔以刮杓刮取之方
    式，儘可能將原送驗包裝袋內毒品與包裝袋分離後各別秤重
    ，所得之毒品重量稱為『淨重』，包裝袋重量則以『空包裝
    重』稱之，然無論依上述何種方式分離，原送驗包裝袋內均
    仍會有微量毒品成分殘留」等語，此亦有法務部調查局93年
    11月16日調科壹字第09362396550 函附卷可參，是包裝袋、
    分裝袋與海洛因、甲基安非他命並無法完全析離，均應依毒
    品危害防制條例第18條第1 項前段併諭知沒收銷燬之。
四、又被告所犯施用第二級毒品犯行部分，公訴人認被告係施用
    第二級毒品安非他命云云，查安非他命、甲基安非他命固同
    屬安非他命類之中樞神經興奮劑，且俗名通常互為混用，惟
    2 者究係不同之第二級毒品，並以甲基安非他命為目前國內
    濫用最為嚴重，而施用甲基安非他命之代謝最先是去N-甲基
    （N-demethylation）形 成安非他命，而施用甲基安非他命
    後，在正常尿液PH值情況下，24小時內，有43％服用劑量以
    甲基安非他命原態排出；另施用安非他命後24小時內，有30
    ％以安非他命原態排出，20％經去氨基作用及氧化作用形成
    苯甲酸，2 ％經反應形成Norephedrine（參照行政院衛生署
    出版「物質濫用」、「常見濫用藥物檢驗方法彙編」2 書所
    載），本件被告於94年1 月2 日為警查獲採尿送驗結果，安
    非他命、甲基安非他命均呈陽性反應，又查施用安非他命後
    ，其尿液不致檢出甲基安非他命陽性反應，而施用甲基安非
    他命後，其尿液可檢出甲基安非他命和其代謝物安非他命成
    分，此有行政院衛生署管制藥品管理局93年11月2 日管檢字
    第0930010499號函可按，是被告尿液經檢驗出甲基安非他命
    陽性部分，係被告施用甲基安非他命後以甲基安非他命原態
    排出者；而檢驗出安非他命陽性部分，雖施用甲基安非他命
    、安非他命均可檢驗出安非他命陽性反應，如前所述，本件
    已可認定被告確有施用甲基安非他命犯行，復無其他積極證
    據證明被告另有施用安非他命犯行，參諸國內幾乎都係濫用
    甲基安非他命者，鮮有濫用安非他命者（遲至89年5 月間國
    內方出現第1 次在錠劑中檢驗出安非他命，而非甲基安非他
    命之案例），依「罪證有疑，利歸被告」之證據法則，應認
    前開安非他命陽性反應，仍係被告施用甲基安非他命後經代
    謝作用所致。綜上，應認被告係施用第二級毒品甲基安非他
    命，而非安非他命，是公訴人此部分認定，尚有未洽，應予
    更正，併予敘明，
據上論斷，應依刑事訴訟法第273 條之1 第1 項、第299 條第1
項前段，毒品危害防制條例第10條第1 項、第2 項、第18條第1
項前段，刑法第11條、第56條、第47條、第51條第5 款，判決如
主文。
本案經檢察官劉承武到庭執行職務。
中    華    民    國    95    年    2     月    23    日
                  刑事第四庭  法  官  張淑華
以上正本證明與原本無異。
如不服本判決，應於送達後10日內，向本院提出上訴狀。
                              書記官  郭中明
中    華    民    國    95    年    2     月    27    日
附錄論罪科刑法條
毒品危害防制條例第10條
施用第一級毒品者，處 6 月以上 5 年以下有期徒刑。
施用第二級毒品者，處 3 年以下有期徒刑。


司法院資訊處製作；財團法人民間司法改革基金會備份。
